【裁判字號】    94,易,670
【裁判日期】    950421
【裁判案由】    詐欺
【裁判全文】
臺灣彰化地方法院刑事判決    九十四年度易字第六七０號
    公  訴  人  臺灣彰化地方法院檢察署檢察官
    被      告  乙○○
                        號
上列被告因詐欺案件，經檢察官提起公訴（九十四年度偵字第一
七八０號），暨移送併案審理（九十四年度偵字第一七二三號）
，被告於準備程序中就被訴事實為有罪之陳述，經告以簡式審判
之旨，並聽取意見後，本院合議庭裁定由受命法官獨任進行簡式
審判程序，判決如下：
    主    文
乙○○共同連續意圖為自己不法之所有，以詐術使人將本人之物
交付，累犯，處有期徒刑伍月，如易科罰金，以佰元折算壹日
。
    犯罪事實
一、乙○○前因違反肅清煙毒條例案件，經本院以八十六年度訴
    字第八二八號判決判處有期徒刑三年一月、四月，應執行有
    期徒刑三年二月確定，於民國八十八年七月十四日縮短刑期
    假釋付保護管束，並於九十年七月五日縮刑期滿未經撤銷假
    釋視為徒刑執行完畢。詎仍不知悔改，明知自己並無資力清
    償購車分期款，且無繳納貸款之意願，(一)竟與經營中古汽車
    買賣之「日興汽車商行」負責人柯國安（所涉常業詐欺犯行
    ，業經臺灣高等法院臺中分院以九十三年度上易字第六九八
    號判決判處有期徒刑三年十月確定）、許育賢（另案審理）
    共同基於意圖為自己不法所有之概括犯意聯絡，先由乙○○
    向其不知情之配偶楊彩慧偽稱：因銀行不同意以乙○○名義
    辦理購車貸款，希望改由楊彩慧名義辦理云云，楊彩慧誤以
    為真，乃同意以其名義向銀行申請貸款購車後，復推由柯國
    安透過亦不知情之匯豐汽車股份有限公司（下稱匯豐公司）
    向安泰商業銀行股份有限公司（下稱安泰銀行）佯稱欲向許
    育賢購買車牌號碼Ｑ七─六六三九號自小客車一部，並以該
    車申辦動產擔保抵押貸款以支付車款云云，經安泰銀行委託
    匯豐公司指派職員鄧國志於九十一年十二月十六日代為對保
    徵信後，出具核貸建議書予安泰銀行，安泰銀行之承辦人員
    因而陷於錯誤，同意楊彩慧動產擔保抵押貸款之申請，由楊
    彩慧擔任借款人，乙○○為連帶保證人，約定貸款金額新臺
    幣（下同）二十五萬元，貸款期間自九十二年一月十八日起
    至九十五年十二月十八日止（起訴書誤載為十九日），分四
    十八期清償，每月每期清償本息七千六百元，於清償完畢前
    ，前揭自小客車應存放在楊彩慧位於彰化縣芬園鄉○○村○
    ○路○段九七七號之住所，非經安泰銀行同意，不得任意變
    更存放地點，安泰銀行乃如數核撥貸款，惟柯國安僅代繳一
    期分期款後即未再繳納。嗣匯豐公司於九十二年三月十三日
    ，受讓安泰銀行上開動產抵押債權後，屢經催告依約清償未
    果，始知受騙；(二)復與柯國安承續前揭詐欺取財之概括犯意
    ，又於九十一年十二月二十六日，以購買車牌號碼Ｗ二─九
    五三０號中古車為由，以乙○○名義向復華商業銀行股份有
    限公司（下稱復華銀行）申請貸款，並以該自小客車設定動
    產抵押權予復華銀行，約定借款二十萬元，自九十二年一月
    三十日起至九十四年十二月三十日止，分三十六期攤還，每
    期支付本息七千四百二十二元，標的物存放地點亦為上開彰
    化縣芬園鄉縣○村○○路○段五四七之一號乙○○之住所，
    並不得擅自移動，致使復華銀行陷入錯誤，而同意貸與車款
    。乙○○與柯國安因自始即欲以違反動產擔保交易法為手段
    ，詐取復華銀行之二十萬元貸款，故於取得上述款項後，即
    基於共同為自己不法利益之犯意聯絡，由柯國安遷移該自小
    客車至他處，而不明去向，至分期款亦由柯國安繳納一期後
    即未再支付，使復華銀行難以追索而受有損害。俟臺灣戴姆
    勒克萊斯勒融資股份有限公司於九十二年三月十三日，受讓
    復華銀行上開動產抵押債權，派員數次前往車輛約定存放地
    點查看，均未見該車蹤影，始查悉上情。
二、案經匯豐公司及臺灣戴姆勒克萊斯勒融資股份有限公司分別
    訴由臺灣彰化地方法院檢察署檢察官偵查起訴暨移送併辦。
      理  由
一、上揭犯罪事實，業據被告乙○○於本院準備程序及審理時坦
    承不諱，並經匯豐公司告訴代理人甲○○於警詢、臺灣戴姆
    勒克萊斯勒融資股份有限公司告訴代理人李國慶於偵查中指
    訴綦詳，且據證人即共犯柯國安、證人楊彩慧、鄧國志於警
    詢、偵訊時證述屬實，復有貸款暨動產抵押契約書、動產擔
    保交易動產抵押設定債權人變更登記申請書、動產擔保交易
    移轉契約書、動產擔保交易動產抵押設定登記申請書、客戶
    分期繳款紀錄查詢、車號查詢汽車車籍、債權移轉通知函及
    證明書、車輛動產抵押貸款契約書、動產擔保交易動產抵押
    設定債權與讓與變更登記申請書、汽車貸款申請書、對帳單
    、存證信函、變更登記表附卷可憑，足證被告之自白與事實
    相符。本案事證明確，被告犯行堪以認定。
二、按動產擔保交易法第三十八條之罪，係以動產擔保交易之債
    務人為犯罪主體，並不包括其保證人在內，大法官會議釋字
    第二二七號著有解釋，並有最高法院七十七年度台非字第一
    二九號判決足參。查本案被告就犯罪事實欄一(一)部分，僅係
    動產擔保抵押貸款契約之連帶保證人，而非動產擔保交易之
    債務人，故其非犯罪主體甚明，自無適用動產擔保交易法第
    三十八條之餘地。是核被告就犯罪事實欄一(一)所為，係犯刑
    法第三百三十九條第一項之詐欺取財罪；就犯罪事實欄一(二)
    所為，則犯刑法第三百三十九條第一項之詐欺取財罪及動產
    擔保交易法第三十八條動產擔保交易債務人，意圖不法利益
    ，將標的物遷移及出賣，致生損害於債權人罪。且被告就犯
    罪事實欄一(一)部分，與柯國安、許育賢間；就犯罪事實欄一
    (二)部分，與柯國安間，均有犯意聯絡及行為分擔，皆為共同
    正犯。又被告利用不知情之楊彩慧為犯罪事實欄一(一)部分之
    詐欺犯行，為間接正犯。被告所犯上開違反動產擔保交易及
    詐欺取財二罪間，有方法結果之牽連關係，應從一重之詐欺
    取財罪處斷。又其先後二次詐欺取財犯行，時間緊接，且觸
    犯相同之罪名，顯係基於概括之犯意反覆為之，為連續犯，
    應依刑法第五十六條之規定論以一罪，並加重其刑。公訴意
    旨雖僅就犯罪事實欄一(一)詐欺取財部分提起公訴，然檢察官
    就一部犯罪事實起訴者，其效力及於全部，本案被告就犯罪
    事實欄一(二)之全部犯行，與前揭論罪科刑部分，有連續犯及
    牽連犯之裁判上一罪關係，本院自應就其餘犯行一併裁判。
    查被告前因違反肅清煙毒條例案件，經本院以八十六年度訴
    字第八二八號判決判處有期徒刑三年一月、四月，應執行有
    期徒刑三年二月確定，於八十八年七月十四日縮短刑期假釋
    付保護管束，並於九十年七月五日縮刑期滿未經撤銷假釋視
    為徒刑執行完畢乙情，有臺灣高等法院被告前案紀錄表及刑
    案資料查註紀錄表在卷可按，其受有期徒刑之執行完畢，五
    年內再犯本件法定本刑有期徒刑以上之罪，為累犯，應依法
    遞加重其刑。爰審酌被告無意購車亦無支付汽車價款之能力
    ，仍為貪圖小利而擔任人頭車主，猶任車輛由柯國安遷移，
    使債權人難以追償，且迄未與告訴人等和解，賠償其等之損
    失，惟念其犯罪手段平和，於本院審理時終能坦承犯行，犯
    後態度尚可等一切情狀，量處如主文所示之刑，並諭知易科
    罰金之折算標準。
據上論斷，應依刑事訴訟法第二百七十三條之一第一項、第二百
九十九條第一項前段，動產擔保交易法第三十八條，刑法第十一
條前段、第二十八條、第五十六條、第三百三十九條第一項、第
五十五條、第四十七條、第四十一條第一項前段，罰金罰鍰提高
標準條例第一條前段、第二條，判決如主文。
本案經檢察官丙○○到庭執行職務。
中    華    民    國    九十五    年  四  月  二十一  日
                        刑事第一庭
                            法      官  周  莉  菁
以上正本證明與原本無異。
如不服本判決，應於判決送達後十日內向本院提出上訴狀 (須附
繕本)。
中    華    民    國    九十五    年  四  月  二十四  日
                            法院書記官  黃  當  易
附錄本判決論罪科刑法條：
第三百三十九條第一項：
意圖為自己或第三人不法之所有，以詐術使人將本人或第三人之
物交付者，處五年以下有期徒刑、拘役或科或併科一千元以下罰
金。
動產擔保交易法第三十八條：
動產擔保交易之債務人，意圖不法之利益，將標的物遷移、出賣
、出質、移轉、抵押或為其他處分，致生損害於債權人者，處三
年以下有期徒刑、拘役或科或併科六千元以下之罰金。


司法院資訊處製作；財團法人民間司法改革基金會備份。
